臺灣臺中地方法院刑事判決　　　　　　　　　　　　九十三年度易字第一六二七號
　　公　訴　人　臺灣臺中地方法院檢察署檢察官
　　被　　　告　丁○○
　　　　　　　　甲○○
右列被告因家庭暴力防治法之傷害案件，經檢察官提起公訴（九十二年度偵字第一八
三八七號），本院判決如左：
    主      文
丁○○、甲○○傷害人之身體，丁○○處拘役伍拾日，甲○○處拘役參拾日，如易科
罰金，均以參佰元折算壹日。
    事實及理由
一、丁○○與甲○○原為夫妻（已於民國九十二年九月十五日協議離婚），兩人間具
    有家庭暴力防治法第三條第一款規定之家庭成員關係。九十二年八月十七日凌晨
    一時許，在兩人位於臺中縣太平市○○路八三號一一樓共同住所，因甲○○懷疑
    丁○○有外遇，雙方發生口角，丁○○即拿背包收拾個人物品欲離家外宿，但甲
    ○○認為該背包為其所有，且裡面裝有重要家庭財物，遂阻止丁○○拿走背包。
    兩人因此基於傷害之犯意，互相拉扯搶奪背包，過程中甲○○一度跌倒在地。丁
    ○○為迫使甲○○放手，復抓住甲○○之手臂，將甲○○壓制在沙發上。丁○○
    因甲○○之傷害行為，致受有雙手前臂多處紅腫挫傷之傷害；甲○○因丁○○之
    傷害行為，則受有右大腿前側皮下瘀血、兩側下肢多處挫傷腫痛、背部、前胸腫
    痛、右上臂、左前臂皮下瘀血腫痛等傷害。
二、訊據丁○○（本件被告二人均兼有告訴人身分，以下均直接稱呼姓名）坦承有右
    揭犯罪事實；甲○○則否認有何傷害犯行，辯稱：丁○○是因為要跟伊搶包包，
    才會受傷，伊認為他的傷是自己造成的，與伊無關云云。經查：丁○○、甲○○
    上開互相傷害犯罪事實，業據甲○○、丁○○於本院審理時指訴綦詳，並分別有
    行政院衛生署臺中醫院九十二年八月十七日開立之驗傷診斷書、國軍臺中總醫院
    附設民眾診療服務處九十二年八月十八日出具之診斷證明書在卷可稽（見偵卷第
    九、一○頁）。其中丁○○之診斷書載明其於九十二年八月十七日下午二時十三
    分前往驗傷，自述被太太徒手毆打受傷；而甲○○之診斷書則記載其於九十二年
    八月十七日前往急診處置。觀諸該二份診斷書所載丁○○、甲○○受傷部位、傷
    勢等，與其等指訴對方出手傷害之情節大致相符，堪以認定被告二人確有上開互
    相傷害犯行。雖甲○○以前詞置辯，惟所謂傷害行為，凡可能破壞他人身體或健
    康之任何行為，均足當之，手段不論為直接、間接，甚至以恐嚇、脅迫言語使人
    精神健康遭受重大打擊，皆無不可。本件甲○○既與丁○○拉扯背包，導致丁○
    ○受有前述傷害，甲○○之行為自已構成刑法傷害罪，不因其未直接出手攻擊丁
    ○○之身體而有不同，其所辯顯不足採。至甲○○於本院審理時，雖指稱當日丁
    ○○除有與伊拉扯背包、將伊壓制在沙發上之舉動外，尚有拉伊去撞椅子、拿高
    腳凳摔伊、用拳頭打伊臉頰、用手肘壓伊胸口、用腳踹伊等行為，惟依前開甲○
    ○之診斷書所載，其受傷部位為前胸、背部及四肢，臉頰部位並未有傷勢，故甲
    ○○所指丁○○用拳頭打伊臉頰，與診斷書所顯示之客觀事實即有不合。另丁○
    ○身為男子，力氣應遠大於甲○○，倘丁○○確有甲○○前述拉伊去撞椅子、拿
    高腳凳摔伊等暴行，因桌椅均屬質地堅硬之物品，以丁○○之力道，甲○○所受
    之傷，應不止於瘀血、腫痛，甲○○上開指訴，有違常情。況此部分除甲○○片
    面指訴外，缺乏其他積極證據足資佐證，且參酌丁○○所提雙方均不爭執內容之
    錄音譯文（見偵卷第四二至五六、七五、七六、七九至八四頁），可見從雙方發
    生口角爭執、大樓管理員因警報器鳴響上樓查看、警員到場瞭解情形、迄甲○○
    之姊乙○○受甲○○通知前來為止，整個過程中僅見兩人互相拉扯搶奪物品，未
    出現丁○○持物或徒手攻擊甲○○身體，或甲○○遭攻擊呼救之聲音，因此甲○
    ○此部分指訴，尚屬無據。
三、被告二人於案發當時為夫妻，具有家庭暴力防治法第三條第一款規定之家庭成員
    關係，為其等所共同是認。被告二人互相傷害對方之身體，所為均係犯刑法第二
    百七十七條第一項之普通傷害罪，而屬家庭暴力防治法第二條第二項所稱之家庭
    暴力罪。爰審酌被告二人皆為成年人，未能以理性溝通協調方式解決糾紛，而互
    相施以暴力，行為均非可取，其中甲○○受傷程度較為嚴重，顯見丁○○傷害手
    段較為激烈，惡性較重，及丁○○於本院審理時坦認罪行，甲○○則矢口否認犯
    行之犯後態度，暨其等犯罪之動機、目的、所受刺激、手段等一切情狀，分別量
    處如主文所示之刑，並均諭知易科罰金之折算標準。
據上論斷，應依刑事訴訟法第二百九十九條第一項前段，刑法第二百七十七條第一項
、第四十一條第一項前段，罰金罰鍰提高標準條例第一條前段、第二條，判決如主文
。
本案經檢察官丙○○到庭執行職務。
中      華      民      國      九十三      年    九    月    二十九    日
                                臺灣臺中地方法院刑事第四庭
                                    審判長法  官  張  靜  琪
                                          法  官  賴  妙  雲
                                          法  官  羅  智  文
右正本證明與原本無異。
如不服本判決，應於判決送達後十日內向本院提出上訴狀，上訴於臺灣高等法院臺中
分院( 須附繕本 )。
                                          書記官
中      華      民      國      九十三      年    九    月      三十    日
附錄本案論罪科刑法條全文
刑法第二百七十七條第一項
傷害人之身體或健康者，處三年以下有期徒刑、拘役或一千元以下罰金。
